臺灣宜蘭地方法院刑事判決
110年度交訴字第72號
公  訴  人  臺灣宜蘭地方檢察署檢察官
被      告  康淨華



上列被告因過失致死等案件，經檢察官提起公訴（110年度調偵
字第319號、第320號），被告於準備程序中就被訴事實為有罪之
陳述，經本院裁定依簡式審判程序審理，並判決如下：
    主  文
康淨華因過失致人於死，處有期徒刑柒月。緩刑貳年。
    犯罪事實
一、康淨華於民國110年2月5日晚間6時16分許，駕駛車牌號碼00
    0-0000號自用小客車，沿宜蘭縣頭城鎮吉祥路由東往西方向
    行駛，行經頭城鎮吉祥路142號前時，本應注意汽車行駛時
    ，駕駛人應注意車前狀況及兩車並行之間隔，並隨時採取必
    要之安全措施，不得在道路上蛇行，或以其他危險方式駕車
    ，而依當時天候晴、夜間有照明，柏油路面無缺陷，亦無障
    礙物，視距良好等客觀情狀觀之，並無不能注意之情事，竟
    疏未注意及此，貿然前行，適有行人吳黃春以手推助行器乘
    坐吳貞義行經該處，亦疏未注意行經分向限制線路段，未靠
    邊行走並注意後方來車，雙方因而發生碰撞，致吳貞義受有
    創傷性休克、胸椎第十及十一節爆裂性骨折併脊髓壓迫及嚴
    重脊髓損傷導致下肢無力及大小便失能、雙側創傷性氣血胸
    併右側第十肋骨骨折、右側股骨開放性粉碎性移位骨折、顏
    面骨骨折、多處四肢擦傷等傷害（康淨華所涉過失傷害部分
    ，業經吳貞義撤回告訴，詳如後述）；吳黃春則受有頭部外
    傷及顱內出血之傷害，經送醫急救後，仍於110年2月5日因
    創傷性休克，而不治死亡。康淨華於肇事後，在未被有偵查
    犯罪職權之公務員或機關發覺上情前，於宜蘭縣政府警察局
    礁溪分局警員前往現場處理時，在場並當場承認為肇事人，
    自首而願受裁判。
二、案經吳貞義、吳貞義及吳黃春之子吳明政訴由宜蘭縣政府警
    察局礁溪分局報告暨臺灣宜蘭地方檢察署檢察官相驗後偵查
    起訴。
    理  由
壹、有罪部分
一、按簡式審判程序之證據調查，不受第159條第1項之限制，刑
    事訴訟法第273條之2定有明文。是依上開規定，於行簡式審
    判程序之案件，被告以外之人於審判外之陳述，除有其他不
    得作為證據之法定事由外，應認具有證據能力。查本件如下
    引用被告以外之人於審判外之陳述，因本案採行簡式審判程
    序，復無其他不得做為證據之法定事由，揆諸前揭說明，應
    認均具有證據能力，合先敘明。
二、前揭犯罪事實，業據被告康淨華於警詢、偵查、本院準備及
    審理程序時坦承不諱（見警卷第1頁至第6頁；相卷第5頁至
    第8頁、第68頁；本院卷第71頁、第86頁），核與證人即告
    訴人吳貞義、證人吳俊宏於警詢、證人即告訴人吳明政於警
    詢、偵查、本院準備及審理程序中所證述之情節均相符（見
    警卷第8頁至第17頁；相卷第9頁至第13頁、第65頁；臺灣宜
    蘭地方檢察署110年度偵字第2055號卷第21頁至第22頁；下
    稱偵卷；本院卷第69頁、第87頁至第88頁），復有被害人吳
    黃春之礁溪杏和醫院診斷證明書、告訴人吳貞義之國立陽明
    交通大學附設醫院診斷證明書、消防機關救護紀錄表、道路
    交通事故現場圖、道路交通事故調查報告表（一）、（二）
    、道路交通事故肇事人自首情形紀錄表、臺灣宜蘭地方檢察
    署相驗屍體證明書、檢驗報告書各1份（見相卷第14頁至第1
    6頁、第21頁至第24頁、第27頁、第66頁、第74頁至第77頁
    、第109頁）、相驗照片29張、現場及車損照片48張、監視
    器錄影擷取畫面12張（見相卷第30頁至第47頁、第78頁至第
    101頁）在卷足憑。復按汽車行駛時，駕駛人應注意車前狀
    況及兩車並行之間隔，並隨時採取必要之安全措施，不得在
    道路上蛇行，或以其他危險方式駕車；行人應在劃設之人行
    道行走，在未劃設人行道之道路，應靠邊行走，並不得在道
    路上任意奔跑、追逐、嬉戲或坐、臥、蹲、立，阻礙交通，
    道路交通安全規則第94條第3項、第133條分別定有明文，查
    被告駕駛上開車輛至前揭地點時，本應注意汽車行駛時，駕
    駛人應注意車前狀況及兩車並行之間隔，並隨時採取必要之
    安全措施，不得在道路上蛇行，或以其他危險方式駕車，而
    依當時天候晴、夜間有照明，柏油路面無缺陷，亦無障礙物
    ，視距良好等客觀情狀觀之，並無不能注意之情事，竟疏未
    注意及此，貿然前行，致與亦疏未注意行經分向限制線路段
    ，未靠邊行走並注意後方來車之被害人吳黃春、告訴人吳貞
    義發生碰撞，造成被害人受有上開傷勢，送醫不治死亡，被
    告就本件車禍事故之發生顯有違反前開交通安全規則所定注
    意義務之過失；且本件經送交通部公路總局臺北區監理所基
    宜區車輛行車事故鑑定會鑑定亦同此意見，認：「一、康淨
    華駕駛自小客車，行經分向限制線路段，疏未注意車前有行
    人徒步採取安全措施，為肇事主因。二、行人吳黃春以手推
    助行器乘坐吳貞義，行經分向限制線路段，疏未靠邊行走並
    注意後方來車，為肇事次因。」等語，此有交通部公路總局
    基宜區車輛行車事故鑑定會鑑定意見書1份在卷可參（見偵
    卷第9頁至第10頁），足徵被告之過失行為與被害人之死亡
    結果間，具有相當因果關係，此部分事實，應堪認定為真實
    。又被害人雖就本件車禍之發生同有過失，亦為肇事原因，
    惟被告仍難辭過失之責，附此敘明之。綜上，足認被告前揭
    自白與事實相符，堪予採信。本案事證明確，被告犯行洵堪
    認定，應予依法論科。
三、論罪科刑：
（一）核被告所為，係犯刑法第276條之過失致人於死罪。又被
      告於肇事後，未被有偵查犯罪職權之公務員或機關發覺其
      為犯嫌前，於宜蘭縣政府警察局礁溪分局警員前往現場處
      理時，在場並當場承認為肇事人等情，有宜蘭縣政府警察
      局礁溪分局交通分隊道路交通事故肇事人自首情形紀錄表
      1紙在卷可稽（見相卷第27頁），被告行為符合自首之要
      件，本院審酌情節，爰依刑法第62條前段之規定減輕其刑
      。爰審酌被告前無何犯罪科刑紀錄，有臺灣高等法院被告
      前案紀錄表1紙在卷可憑（見本院卷第9頁），素行尚可，
      本次因過失而致肇事，有前述之過失程度，且因而造成被
      害人死亡，惟犯後與告訴人2人及被害人之家屬達成和解
      ，賠償損害，此有和解筆錄2份存卷可考（見本院卷第39
      頁至第42頁），兼衡其於本院審理時自陳家庭經濟狀況小
      康、大學畢業之智識程度及犯後坦承肇事之態度等一切情
      狀，量處如主文所示之刑。
（二）又被告前無何犯罪科刑紀錄，業如前述，此次因一時失慮
      ，偶罹刑典，本院審酌告訴人吳明政於本院審理程序時表
      示：伊是要替父母討公道、出庭，伊母親沒有了、父親倒
      在那裡，伊是生病的人，還要照顧人等語，以及告訴人吳
      明政所提出之刑事陳述意見狀等節（見本院卷第43頁），
      認被告所為實屬不該，然被告犯後始終坦承犯行，並同前
      述已與告訴人2人及被害人之家屬達成和解、賠償損害，
      信經此科刑之教訓後，當知所警惕，諒無再犯之虞，本院
      因認被告所受刑之宣告以暫不執行為適當，爰依刑法第74
      條第1項第1款之規定，併予宣告緩刑2年，以啟自新。
貳、不另為不受理部分
一、公訴意旨另略以：被告康淨華於上開時地，駕駛車牌號碼00
    0-0000號自用小客車，沿宜蘭縣頭城鎮吉祥路由東往西方向
    行駛，行經頭城鎮吉祥路142號前時，本應注意汽車行駛時
    ，駕駛人應注意車前狀況及兩車並行之間隔，並隨時採取必
    要之安全措施，不得在道路上蛇行，或以其他危險方式駕車
    ，而依當時天候晴、夜間有照明，柏油路面無缺陷，亦無障
    礙物，視距良好等客觀情狀觀之，並無不能注意之情事，竟
    疏未注意及此，貿然前行，適有被害人吳黃春以手推助行器
    乘坐告訴人吳貞義行經該處，亦疏未注意行經分向限制線路
    段，未靠邊行走並注意後方來車，雙方因而發生碰撞，致告
    訴人吳貞義受有創傷性休克、胸椎第十及十一節爆裂性骨折
    併脊髓壓迫及嚴重脊髓損傷導致下肢無力及大小便失能、雙
    側創傷性氣血胸併右側第十肋骨骨折、右側股骨開放性粉碎
    性移位骨折、顏面骨骨折、多處四肢擦傷等傷害，因認被告
    尚涉犯刑法第284條前段之過失傷害罪嫌等語。
二、按告訴乃論之罪，告訴人於第一審辯論終結前得撤回其告訴
    ；告訴經撤回者，法院應諭知不受理之判決；不受理之判決
    ，得不經言詞辯論為之，刑事訴訟法第238條第1項、第303
    條第3款、第307條分別定有明文。
三、經查，本件告訴人吳貞義告訴被告過失傷害案件，公訴意旨
    認被告所為係犯刑法第284條前段之過失傷害罪嫌，依同法
    第287條之規定，須告訴乃論。茲據被告與告訴人吳貞義達
    成和解，並經告訴代理人吳明政具狀撤回本件告訴等情，有
    和解筆錄1份及刑事撤回告訴狀各1紙存卷可考（見本院卷第
    39頁至第40頁、第89頁），揆諸上開法條規定，就此部分本
    應為不受理判決之諭知，惟此部分與前開被告過失致死部分
    ，屬想像競合之一罪關係，爰不另為不受理之諭知，附此敘
    明之。
據上論斷，應依刑事訴訟法第273條之1第1項、第299條第1項前
段，刑法第276條、第62條前段、第74條第1項第1款，刑法施行
法第1條之1第1項，判決如主文。
本案經檢察官郭欣怡提起公訴，檢察官吳志成到庭執行職務。
中　　華　　民　　國　　111 　年　　3 　　月　　11　　日
                    刑事第二庭  法  官  陳盈孜
以上正本證明與原本無異。
如不服本判決應於收受送達後二十日內向本院提出上訴書狀，並
應敘述具體理由；其未敘述上訴理由者，應於上訴期間屆滿後二
十日內向本院補提理由書(均須按他造當事人之人數附繕本)「切
勿逕送上級法院」。
                                書記官　黃家麟
中　　華　　民　　國　　111 　年　　3 　　月　　11　　日
附錄本案論罪科刑法條：
中華民國刑法第276條
因過失致人於死者，處5年以下有期徒刑、拘役或50萬元以下罰
金。